【裁判字號】    92,易,742
【裁判日期】    920717
【裁判案由】    傷害等
【裁判全文】
臺灣臺北地方法院刑事判決                          九十二年度易字第七四二號
    公  訴  人  臺灣臺北地方法院檢察署檢察官
    被      告  丁○○
                甲○○
                丙○○
    右二人共同
    選任辯護人  張金盛律師
右列被告等因妨害公務等案件，經檢察官提起公訴（九十一年度偵字第二五八二六號
），本院判決如左：
    主      文
丁○○服用酒類，不能安全駕駛動力交通工具而駕駛，處罰金貳萬元，如易服勞役，
以參佰元折算壹日；又傷害人之身體，處有期徒刑參月，如易科罰金，以參佰元折算
壹日。
甲○○共同對於公務員依法執行職務時，施強暴，處有期徒刑參月，如易科罰金，以
參佰元折算壹日；又於公務員依法執行職務時，當場侮辱，處有期徒刑參月，如易科
罰金，以參佰元折算壹日；應執行有期徒刑伍月，如易科罰金，以參佰元折算壹日。
丙○○共同對於公務員依法執行職務時，施強暴，處拘役參拾日，如易科罰金，以參
佰元折算壹日。
    事      實
一、丁○○（起訴書誤載為黃漢民）於民國九十一年八月二十八日凌晨一時四十分許
    在台北市○○街某海產店與友人聚餐飲用四、五瓶啤酒，已達反應較慢、感覺減
    低、影響駕駛而不能安全駕駛動力交通工具之狀態，明知依法已不得駕車，猶於
    酒後騎乘動力交通工具即車號ＢＣＴ─三０八號重型機車，行經台北市中山區○○○路、民族東路口時，因違規紅燈右轉為執行勤務之台北市政府警察局中山分
    局圓山派出所警員乙○○攔停，因拒絕出示證件又為乙○○發覺有酒後態樣，丁○○欲騎車加速離去，經乙○○急跑上前阻止，丁○○遂將前揭機車棄置倒在路
    旁，並快速跑離現場，因乙○○在後追趕，丁○○一時情急而重心不穩全身趴倒
    在人行道上，所戴眼鏡破裂造成其眼睛挫傷出血、頭部外傷併腦震盪等傷害，乙○○趁機逮捕丁○○，並聯絡其他員警王科禎等人及救護車到場，欲先將丁○○
    場，隨後友人丙○○及戊○○亦趕赴現場，丁○○、甲○○、丙○○為阻撓執勤
    員警將丁○○送醫及移送偵辦，竟共同基於妨害執勤之圓山派出所員警林科禎、
    乙○○等人執行公務之犯意聯絡，丁○○出手拉扯員警乙○○，並單獨基於傷害
    之故意，徒手毆打員警乙○○而施強暴，致乙○○受有胸部擦傷四Ｘ四公分、腹
    部瘀傷六Ｘ三公分、右臂瘀傷十三Ｘ一公分、右手擦傷一Ｘ一公分等傷害，甲○○則在執行公務之員警欲將丁○○帶上救護車及警車時，多次出手拉扯、阻撓、
    咆哮員警而施強暴，並另行單獨基於侮辱公務員之故意，大聲辱罵在場執勤之圓
    山派出所員警林科禎、乙○○等人：「幹！」（起訴書漏載）、「阿爸死的時候
    ，不是你本人，也是你自己的！」、「你哭夭！你們警察都是爛貨！」等語（林
    禎科、乙○○等人個人名譽受辱部分未據告訴），丙○○則在執行公務之員警乙○○欲將丁○○帶上警車時，以手拍打乙○○背部二下而施強暴，並出言：「你
    要幹嘛！」、「警察打人！」（起訴書漏載）等語，阻撓執勤員警將丁○○移送
    偵辦，嗣經在場之圓山派出所員警合力施強制力將丁○○逮捕施，對其實施酒精
    濃度測試，經測得呼氣酒精濃度為每公升０‧八四毫克。
二、案經乙○○訴由臺北市政府警察局中山分局報請臺灣臺北地方法院檢察署檢察官
    偵查起訴。
    理      由
一、訊據被告丁○○固自承其於右揭時地有酒醉駕車及施強暴妨害公務之犯行，惟矢
    口否認有何傷害犯行，被告甲○○矢口否認有何施強暴妨害公務及侮辱公務員之
    犯行，被告丙○○亦矢口否認有何施強暴妨害公務犯行，被告丁○○辯稱：「伊
    沒出手打乙○○，是伊被乙○○毆傷才會有妨害公務的行為。」云云，被告甲○○辯稱：「伊拉扯是要把丁○○拉開，怕他與員警打架，附卷的錄影帶及照片是
    從不利於伊等的角度拍的，伊沒有施強暴妨害公務及辱罵員警的意思。」云云，
    被告丙○○辯稱：「伊有拍打乙○○，並說你要幹嘛！警察打人！但伊是要提醒
    員警將丁○○送醫，因為他流很多血，不是妨害公務的意思。」云云。經查：右
    揭事實，業據告訴人乙○○指訴綦詳，並有告訴人乙○○之診斷證明書及被告丁○○之診斷證明書各一件、酒精濃度測定值單一件、刑法第一百八十五條之三案
    件測試觀察記錄表一件、舉發違反路交通管理事件通知單一件、現場照片十幀、
    現場錄影帶二卷、檢察官指示檢察事務官製作之勘驗筆錄二件在卷可憑，且經本
    院先後於九十二年六月六日、同年月二十四日當庭播放現場二卷錄影帶之勘驗結
    果，錄影帶內容經核與附卷二件勘驗筆錄之記載相符；被告丁○○雖指稱其遭告
    訴人乙○○出手毆傷，並提出診斷證明書一件為證，惟為告訴人所否認，被告復
    未能提出其他積極證據證明其係遭告訴人毆傷，再參諸告訴人所述被告係因遭其
    追捕一時情急而重心不穩全身趴倒在人行道上而受傷乙節，亦與常情相符，堪認
    被告丁○○此部分之辯解不足採信；又依附卷錄影帶及勘驗筆錄所示，被告丁○○確有出手拉扯員警乙○○成傷之行為，被告甲○○亦在執行公務之員警欲將被
    告丁○○帶上救護車及警車時，多次出手拉扯、阻撓、咆哮員警，並單獨基於侮
    辱公務員之故意，大聲辱罵在場執勤之圓山派出所員警林科禎、乙○○等人：「
    幹！」（起訴書漏載）、「阿爸死的時候，不是你本人，也是你自己的！」、「
    你哭夭！你們警察都是爛貨！」等語之行為，被告丙○○則有在執行公務之員警
    即告訴人乙○○欲將丁○○帶上警車時，以手拍打告訴人乙○○背部二下，並出
    言：「你要幹嘛！」、「警察打人！」等語之行為，衡諸附卷之錄影帶，一卷係
    警方自行拍攝，一卷係民視電視台記者所拍攝，二者拍攝內容均大致相同，當不
    致有故意偏坦警方取鏡不公之虞；依被告甲○○當時出言：「幹！」、「阿爸死
    的時候，不是你本人，也是你自己的！」、「你哭夭！你們警察都是爛貨！」等
    語之內容，參考一般人之社會評價，確有辱罵之意；況被告丙○○至現場已有十
    餘分鐘，對於警方已聯絡救護車到場，欲先將被告丁○○送醫治療，惟被告丁○○指稱警察打人，並拒絕就醫，被告甲○○亦指稱警方打人，阻撓員警將被告丁○○送醫及移送偵辦等情親見親聞，嗣員警因被告丁○○拒絕就醫而施以強制力
    將其送上警車移送偵辦時，被告丙○○猶出言：「你要幹嘛！」、「警察打人！
    」等語，並以手拍打乙○○背部二下，觀其言行，當非出於提醒員警將被告丁○○送醫之意，而係阻撓員警將被告丁○○移送偵辦之意。綜上所述，被告丁○○
    、甲○○、丙○○所辯上情，均與附卷之錄影帶及勘驗筆錄記載不符，要與事實
    不合，均屬事後卸責之詞，皆殊不足採。又人體酒精濃度達於每公升０‧五毫克
    時，即有反應較慢、感覺減低並影響駕駛之狀態，甚至在高達每公升０‧七五毫
    克時，更有思考改變、個性行為改變之輕到中度之中毒症狀，有行政院國軍退除
    役官兵輔導委員會臺北榮民總醫院八十八年八月五日（八八）北總內字第二六八
    六八號函可參，再汽車（包括機車）駕駛人飲酒後其呼氣中酒精濃度如已達於每
    公升０‧五五毫克，其肇事率為一般未飲酒者之十倍，當達於每公升０‧七五毫
    克時，其肇事率更為一般未飲酒者之二十五倍，亦有中央警察大學交通學系暨交
    通管理研究所教授蔡志中之研究報告可憑，被告丁○○經警檢測其呼氣酒精成份
    每公升０‧八四毫克，既有上述之酒精濃度測定值單可佐，顯已達到服用酒類後
    不能安全駕駛動力交通工具之狀態。本件事證明確，被告丁○○、甲○○、丙○○之犯行，均堪以認定。
二、被告丁○○、甲○○、丙○○於告訴人乙○○及其他台北市政府警察局中山分局
    圓山派出所警員王科禎等人依法執行維持秩序之職務時，對之施強暴，致告訴人
    受有傷害，被告甲○○並出言辱罵在場員警，另被告丁○○酒後駕車等行為；核
    被告丁○○所為，係犯刑法第一百三十五條第一項對於公務員依法執行職務時施
    強暴之妨害公務罪、一百八十五條之三公共危險罪及第二百七十七條第一項之傷
    害罪；被告甲○○所為，係犯刑第一百三十五條第一項對於公務員依法執行職務
    時施強暴之妨害公務罪、第一百四十條第一項前段侮辱公務員罪；被告丙○○所
    為，係犯刑法第一百三十五條第一項對於公務員依法執行職務時施強暴之妨害公
    務罪。被告丁○○、甲○○、丙○○三人對於其等所犯第一百三十五條第一項對
    於公務員依法執行職務時施強暴之妨害公務罪之間，有犯意聯絡及行為分擔，均
    為共同正犯。被告丁○○所犯上開妨害公務罪及傷害罪二罪間，係一行為觸犯二
    罪名之想像競合犯，應依刑法第五十五條之規定，從一重之傷害罪處斷；其所犯
    公共危險罪及傷害罪二罪之間，犯意各別，行為互殊，應予分論併罰。被告甲○○所犯妨害公務罪及侮辱公務員罪二罪之間，犯意各別，行為互殊，亦應予分論
    併罰。爰審酌被告丁○○先酒醉騎車違規在先，復不服警方取締，招來友人即被
    告甲○○、丙○○共同對於依法執行職務之公務員施以強暴，被告丁○○另出手
    毆傷告訴人，被告甲○○另出言辱罵執勤警員，嚴重危害社會治安及國家公務執
    行之威信，其等各自犯罪動機、目的、犯罪手段之輕重、生活狀況、智識程度、
    參與犯罪之程度、被告等犯罪後態度，惟念其等均無犯罪前科，素行皆屬良好、
    告訴人因被告施強暴之行為所受傷害之程度尚非嚴重等一切情狀，各量處如主文
    所示之刑，並分別諭知易服勞役及易科罰金之折算標準，被告甲○○部分另定其
    應執行刑，並諭知易科罰金之折算標準。
據上論斷，應依刑事訴訟法第二百九十九條第一項前段，刑法第二十八條、第一百三
十五條第一項、第一百四十條第一項前段、第一百八十五條之三、第二百七十七條第
第一項、第五十五條、第四十二條第二項、第四十一條第一項前段、第五十一條第五
款，罰金罰鍰提高標準條例第一條前段、第二條，判決如主文。
本案經檢察官周治正到庭執行職務。
中      華      民      國      九十二      年      七    月    十七    日
                                      臺灣臺北地方法院刑事第六庭
                                          法  官    黃  雅  芬
右正本證明與原本無異。
如不服本判決，應於判決送達後十日內，向本院提出上訴狀。
                                          書記官    楊  麗  娟
中      華      民      國      九十二      年      七    月    十七    日
附錄本案論罪科刑法條全文：
刑法第一百三十五條：
對於公務員依法執行職務時，施強暴脅迫者，處三年以下有期徒刑、拘役
或三百元以下罰金。
意圖使公務員執行一定之職務或妨害其依法執行一定之職務或使公務員辭
職，而施強暴脅迫者，亦同。
犯前二項之罪，因而致公務員於死者，處無期徒刑或七年以上有期徒刑；
致重傷者，處三年以上、十年以下有期徒刑。
刑法第一百四十條
於公務員依法執行職務時，當場侮辱，或對於其依法執行之職務公然侮辱
者，處六月以下有期徒刑、拘役或一百元以下罰金。
對於公署公然侮辱者亦同。
刑法第一百八十五條之三：
服用毒品、麻醉藥品、酒類或其他相類之物，不能安全駕駛動力交通工具
而駕駛者，處一年以下有期徒刑、拘役或三萬元以下罰金。
刑法第二百七十七條
傷害人之身體或健康者，處三年以下有期徒刑、拘役或一千元以下罰金。
犯前項之罪因而致人於死者，處無期徒刑或七年以上有期徒刑，致重傷者，處三年以
上十年以下有期徒刑。


司法院資訊處製作；財團法人民間司法改革基金會備份。
